臺灣臺中地方法院刑事判決　　　　　　　96年度易字第1658號
公　訴　人　臺灣臺中地方法院檢察署檢察官
被　　　告　甲○○
上列被告因詐欺案件，經檢察官提起公訴（九十五年度偵字第二
六二四五、二七七九二號），本院判決如下：
    主    文
甲○○被訴如附表所示之行為，均無罪。
    理    由
一、公訴意旨略以：被告甲○○係址設於臺中縣大雅鄉○○路○
    段二二五號「鑫國鼎模座股份有限公司」（下稱鑫國鼎公司
    ）之負責人，其明知鑫國鼎公司財務狀況已無支付能力，且
    無支付意願之情形下，仍意圖為自己不法之所有，分別為如
    附表編號壹至柒所示之行為，被告更於同年月十九日將公司
    內之財物連夜搬遷一空，因認被告涉犯五個刑法第三百三十
    九條第一項詐欺取財罪嫌、二個刑法第三百三十九條第二項
    詐欺得利罪嫌云云。
二、按犯罪事實應依證據認定之，無證據不得認定其犯罪事實；
    又不能證明被告犯罪者，應諭知無罪之判決，刑事訴訟法第
    一百五十四條第二項、第三百零一條第一項分別定有明文；
    而認定不利於被告之事實，須依積極證據，苟積極證據不足
    為不利於被告事實之認定時，即應為有利於被告之認定，更
    不必有何有利之證據；又事實之認定，應憑證據，如未能發
    現相當證據，或證據不足以證明，自不能以推測或擬制之方
    法，以為裁判之基礎，最高法院分別著有三十年上字第八一
    六號、四十年臺上字第八六號判例可資參照。次按所謂以詐
    術使人交付，必須被詐欺人因其詐術而陷於錯誤，若其所用
    方法，不能認為詐術，亦不致使人陷於錯誤，即不構成該罪
    ，最高法院著有四十六年臺上字第二六○號判例可資參照。
三、公訴人認被告涉有刑法第三百三十九條第一項詐欺取財罪嫌
    、同條第二項詐欺得利罪嫌，無非係以：(1)告訴人等指述；
    (2)依告訴人等提出之支票顯示，被告自九十五年七月十七日
    後，其到期之支票均因存款不足而遭退票，猶於同年月十三
    日向告訴人己○○、告訴人昆庭工業股份有限公司，於同年
    月十四日向告訴人玖志鋼鐵有限公司，於同年月十五日向告
    訴人戊○○，於同年月十七日向告訴人梧濟工業股份有限公
    司大量進貨，更於同年月十九日將公司機器設備及存貨連夜
    搬遷一空後，逃逸無蹤，且未曾協助告訴人收取貨款償債，
    事後到案亦無法交代貨物流向；(3)參酌鑫國鼎公司及被告之
    支票帳戶，自九十五年七月十七日遭拒絕往來後，其後遭退
    票金額分別達新臺幣（下同）三千七百零四萬七千四百九十
    九元及一百四十二萬九千四百元，此有法務部票據信用資訊
    連結作業查詢明細二份在卷可佐，而被告自承於其支票帳戶
    第一筆交易遭拒絕退票後僅隔二日，即將公司機器設備及存
    貨連夜搬遷一節，足認被告早已預知其將有大批簽發之支票
    不獲兌現之情形，被告明知其已無資力，仍利用票期兌現空
    檔簽發支票、大量訂貨及背書借錢週轉，嗣後即任令其簽發
    或背書之支票大量退票，足見其自始即有詐騙告訴人財物之
    意甚明；(4)告訴人等所提之應收帳款明細表、支票及退票理
    由單影本等資料，為其所憑依據。訊據被告堅詞否認有何詐
    欺取財或詐欺得利犯行，陳稱：鑫國鼎公司自九十四年十月
    份開始，經營狀況不佳，須要對外籌錢，鑫國鼎公司與告訴
    人等進貨是正常交易，伊與告訴人丁○○發生查帳爭執，才
    要告訴人丁○○退股，伊先前已向告訴人癸○○貼現借款一
    千多萬，伊沒有詐欺等語。
四、經查：
  (一)按民事債務當事人間，若有未依債務本旨履行給付之情形，
    在一般社會經驗而言，原因非一；其因不可歸責之事由無法
    給付，或因合法得對抗他造主張抗辯而拒絕給付，甚至債之
    關係成立後，始行惡意遲延給付，皆有可能，非必出於自始
    無意給付之詐欺犯罪一端；又刑事被告依法不負自證無罪之
    義務，故在別無積極證據之情形下，自難違反刑事訴訟法第
    一百五十四條第二項之規定，以被告單純債務不履行之狀態
    ，推定被告自始即有不法所有之意圖而施用詐術。又按刑法
    上詐欺罪之立法意旨，係以禁止於經濟行為中使用不當之方
    法得利為規範目的，而經濟行為亦因其行為本質及類型，而
    於交易領域中有其特有之行為性，法律原則上固應保障交易
    之秩序，惟於具體案例中，亦應顧及交易雙方為交易行為時
    ，是否有具體情事，足認其違背正當之經濟秩序，而應予以
    制裁。否則，經濟行為本身原寓有不同程度之不確定性或交
    易風險，交易雙方本應自行估量其主、客觀情事及搜集相關
    資訊，以作為其判斷之參考。亦即交易之當事人本應自行考
    量對方之資格、能力、信用、交易內容之投資報酬率及資金
    風險等因素，除具上開構成詐欺罪之具體情事外，非謂當事
    人之一方有無法依約履行之情形，即應成立詐欺罪。
  (二)告訴人丁○○於本院審理時以證人身分證稱：伊於八十五年
    十月間投資鑫國鼎公司，伊投資一百萬元後，在鑫國鼎公司
    擔任業務，一直到九十五年四月為止，伊自九十五年一月份
    左右得知鑫國鼎公司營運資金有缺口，那時候因為鑫國鼎公
    司經營不善，有債務問題，鑫國鼎公司都沒有召開股東會議
    ，鑫國鼎公司資金流向伊從來都沒有看過，伊就要求清查鑫
    國鼎公司所有資產與債務，被告都沒有做，伊因而與被告發
    生爭執，之後被告要求伊離開鑫國鼎公司，被告說伊的股權
    只是一點點沒有資格清查鑫國鼎公司資產與債務，被告是到
    九十五年四月底確定叫伊離開鑫國鼎公司，到同年六月才跟
    伊簽股權轉讓書，因為被告都不讓伊清查鑫國鼎公司資產與
    債務，只一味說公司缺錢，所以伊就答應退股，被告就簽總
    面額二百萬元支票給伊，但全部沒有兌現等語（參見本院卷
    第八四至八六、八九頁），則被告與告訴人丁○○係因查帳
    問題發生爭執，雙方理念不合，被告提議告訴人丁○○不想
    做可以退股，告訴人丁○○經自行評估後，答應退股，雙方
    即簽立股權轉讓書，並收受被告交付之支票充做退股金，被
    告實無施用詐術使告訴人丁○○陷於錯誤而退股之情事；且
    鑫國鼎公司自九十五年一月間已有資金缺口，經營不善，發
    生債務問題，告訴人丁○○身為鑫國鼎公司股東，理應依出
    資比例分擔債務虧損，被告卻仍願意與告訴人丁○○簽立股
    份轉讓書，並未以公司虧損為由扣除告訴人丁○○之股金，
    反以自己名義受讓告訴人丁○○之全數股份，承擔此償還股
    金之民事責任，足認被告主觀上並無不法所有之意圖；又告
    訴人丁○○自承於九十五年一月間已知鑫國鼎公司當時已有
    資金缺口，經營不善，發生債務問題，猶仍收受以鑫國鼎公
    司為發票人之支票抵充退還之股金，其並未對受償風險評估
    及鑫國鼎公司之支付能力陷於錯誤之認知，是被告交付鑫國
    鼎公司為發票人之支票予告訴人丁○○，尚難謂係施用詐術
    ，自不得以事後不獲兌現之客觀債信違反之事實，而推論被
    告給付當時主觀上即有為自己不法所有之意圖。
  (三)告訴人玖志鋼鐵公司（下稱玖志公司）代表人壬○○於本院
    審理時以證人身分證稱：玖志公司自八十八年左右開始，與
    鑫國鼎公司有生意往來，玖志公司賣塑膠模具需要用的鋼料
    給鑫國鼎公司，平均每月約七、八次交易，自八十八年至九
    十五年為止交易都算正常，到九十五年七月份當月，鑫國鼎
    公司突然大量進貨，且鑫國鼎公司在還沒有交貨給客戶之前
    就已經向客戶收取貨款，鑫國鼎公司在九十五年四月至七月
    向告訴人玖志公司訂貨時所需給付之貨款共二百十二萬五千
    六百九十六元，迄今未清償，除此之外，以前的貨款並沒有
    發生問題等語（參見本院卷第五四至五六頁），然依證人丁○○於本院審理時之證詞，鑫國鼎公司自九十五年一月份左
    右營運資金即有缺口（參見本院卷第八五頁），則鑫國鼎公
    司自八十八年左右開始，與告訴人玖志公司有生意往來，先
    前交易均正常，遲自九十五年一月間起，鑫國鼎公司經營發
    生困難，仍正常給付貨款予告訴人玖志公司，直到九十五年
    四至七月之貨款方無法支付，顯見鑫國鼎公司事後因財務持
    續惡化才無法償還貨款，是尚難僅以此債信違反之積極客觀
    事態，推定被告自始有詐欺取財之犯意。又證人壬○○於本
    院審理時證稱：被告平時訂貨量約二十萬至三十萬元之鋼料
    ，卻於九十五年七月間訂購超過一百萬元之鋼料等語（參見
    本院卷第五五頁），告訴人玖志公司因而認被告突然大量進
    貨，有不法所有之意圖，然證人辛○○即鑫國鼎公司採購人
    員於本院審理時證稱：伊是依照當時訂單來做物料採購，叫
    貨量是依照客戶訂單多寡來決定等語（參見本院卷第一一八
    頁），是鑫國鼎公司向玖志公司等廠商採購鋼料，係證人辛○○依照當時客戶訂單多寡而為，並非被告指示證人辛○○
    突然大量向玖志公司進貨，檢察官亦未能進一步舉證證明被
    告有未接到相關訂單卻惡意大量進貨之行為，實難徒憑客觀
    上之進貨量來推論被告主觀犯意。復證人壬○○於本院審理
    時證稱：九十五年七月十七日鑫國鼎公司跳票之前，伊有聽
    到風聲鑫國鼎公司經營有問題，但是鑫國鼎公司的票是有兌
    現等語（參見本院卷第五六頁），則證人壬○○已知鑫國鼎
    公司經營有問題，仍接受鑫國鼎公司之訂單，其並未對受償
    風險評估及鑫國鼎公司之支付貨款能力陷於錯誤之認知，實
    難認被告有施用詐術之行為。
  (四)告訴人己○○於本院審理時以證人身分證稱：伊是東立工業
    社負責人，東立工業社從事銑床加工，從鑫國鼎公司成立的
    隔年開始就有與鑫國鼎公司生意往來，替鑫國鼎公司加工鐵
    板、銑模具形狀，鑫國鼎公司每月都會送來模具請東立工業
    社加工，每月交易額約十萬到三十萬元左右，鑫國鼎公司在
    九十五年四月至六月請東立工業社加工時所需給付之工錢共
    三十一萬五千六百五十五元，迄今未清償，除此之外，以前
    的工錢均有按時給付，鑫國鼎公司於九十五年五、六、七月
    份送過去請東立工業社的量正常，沒有比較多，伊二、三年
    前即有聽聞鑫國鼎公司財務困難，但因鑫國鼎公司是東立工
    業社最大客戶，如果沒有跟鑫國鼎公司交易，東立工業社會
    無法達成收支平衡，且鑫國鼎公司之前的票支付都正常等語
    （參見本院卷第六二、六三頁），則告訴人己○○於二、三
    年前即有聽聞鑫國鼎公司財務困難，然因基於先前與鑫國鼎
    公司交易情況良好，信任被告應有兌現支票之能力及意願之
    考慮，且鑫國鼎公司是東立工業社最大客戶，為達己身工廠
    營運收支之平衡，而替鑫國鼎公司加工模具，顯係評估過受
    償風險後所為之決定，且鑫國鼎公司於九十五年四、五、六
    月之財務狀態與告訴人己○○評估受償風險之主觀認知相符
    ，又無檢察官所指交易量異常情事，是鑫國鼎公司與東立工
    業社間進行交易，進而簽發支票用以給付工資，並無使告訴
    人己○○陷於錯誤之餘地，更無行使詐術可言，尚不得因事
    後支票不獲兌現之事實，遽認被告為經營公司與告訴人己○○交易之行為係行使詐術。
  (五)告訴人梧濟工業股份有限公司（下稱梧濟公司）之代理人子
    ○○於本院審理時以證人身分證稱：伊自九十年八月份起在
    梧濟公司任職，現擔任業務部副課長，從伊任職開始到九十
    五年七月份間，梧濟公司與鑫國鼎公司都有交易，梧濟公司
    賣特殊鋼料給鑫國鼎公司，幾乎天天都有出貨給鑫國鼎公司
    ，每月交易金額約一百萬元左右，鑫國鼎公司在九十五年三
    月至七月訂貨時所需給付之貨款共六百二十二萬二千一百六
    十一元，迄今未清償，除此之外，以前的貨款支付均正常，
    鑫國鼎公司於九十五年五、六、七月進貨量沒有異常等語（
    參見本院卷第五八至六○頁），則鑫國鼎公司自九十年左右
    開始，與告訴人梧濟公司有生意往來，先前交易均正常，遲
    自九十五年一月間起，鑫國鼎公司經營發生困難，仍正常給
    付貨款予告訴人梧濟公司，直到九十五年三至七月之貨款方
    無法支付，顯見鑫國鼎公司事後因財務持續惡化才無法償還
    貨款，是尚難僅以此債信違反之積極客觀事態，推定被告自
    始有詐欺取財之犯意及施用詐術；況依卷內告訴狀附表三所
    示之交易金額及證人子○○之證述，鑫國鼎公司並無檢察官
    所指大量進貨情事，實難徒憑被告簽立之支票事後不獲兌現
    ，遽認被告主觀上有不法所有之意圖。又證人子○○證稱：
    梧濟公司有讓被告將一張九十五年六月十九日的支票抽票，
    並展延至六月底，同業已有風聲說鑫國鼎公司有去收預收款
    ，但是鑫國鼎公司的支票還是很正常等語（參見本院卷第六
    ○頁），顯見告訴人梧濟公司亦是評估鑫國鼎公司之財務狀
    況後，方與被告進行交易，且被告亦未對鑫國鼎公司之財務
    向告訴人梧濟公司進行不實吹噓，實難認公司間正常買賣交
    易行為係施用詐術之行為。
  (六)告訴人戊○○於本院審理時證稱：伊係原晟企業社負責人，
    原晟企業社自八十七年起即與鑫國鼎公司有生意上往來，鑫
    國鼎公司會將模具送到原晟企業社加工，鑫國鼎公司積欠原
    晟企業社於九十五年二、三、四月加工工資二十五萬五千三
    百六十八元，除此之外，鑫國鼎公司先前並無積欠原晟企業
    社工資，因為被告有來向伊借錢，所以伊約在九十五年五月
    至七月間知道被告資金上有調度缺口，但伊認為生意人週轉
    是很正常事情應該不會倒，所以伊於九十五年五月至七月間
    仍繼續幫鑫國鼎公司加工等語（參見本院卷第九○至九三頁
    ），則告訴人戊○○自八十七年起即與鑫國鼎公司有生意上
    往來，之前交易均正常，在信任被告應有兌現支票之能力及
    意願，以及認為生意人週轉是很正常事情之考慮下，而替鑫
    國鼎公司加工模具，顯係評估過受償風險後所為之決定，且
    依卷內告訴狀附表四所示積欠工資數額，鑫國鼎公司與原晟
    企業社間，亦無檢察官所指交易量異常情事，是鑫國鼎公司
    與原晟企業社間進行交易，進而簽發支票以給付工資，並無
    使告訴人戊○○陷於錯誤之餘地，更無行使詐術可言，尚不
    得因事後支票不獲兌現之事實，遽認被告自始有不法所有意
    圖。
  (七)告訴人昆庭工業股份有限公司（下稱昆庭公司）之代表人乙○○於本院審理時證稱：昆庭公司與鑫國鼎公司從鑫國鼎公
    司開設後就有生意往來，昆庭公司是賣塑膠模座配件給鑫國
    鼎公司，約二天要送貨一次給鑫國鼎公司，從九十五年二月
    份時起，鑫國鼎公司用來支付貨款之支票就有點慢寄給伊，
    有時候會慢約半個月，有時候會慢約一個月左右，鑫國鼎公
    司在九十五年四月至七月訂貨時所需給付之貨款共一百三十
    一萬八千二百十五元，迄今未清償，伊約在九十五年五、六
    月份就約略知道鑫國鼎公司有財務上有問題，但是伊覺得沒
    有關係多多少少的做，且伊與鑫國鼎公司合作這麼久了，有
    感情了，想說看它是否會日後轉好，在九十五年七月份時，
    因為鑫國鼎公司有向他家公司購買，反而向昆庭公司買的比
    較少貨等語（參見本院卷第一一一至一一四頁），則告訴人
    昆庭公司長期與鑫國鼎公司進行生意往來，雖於九十五年五
    、六月間得知鑫國鼎公司有財務上有問題，然因證人乙○○
    基於對鑫國鼎公司之合作情感，希望鑫國鼎公司日後財務能
    好轉，而繼續與之交易，顯係評估過受償風險後所為之決定
    ，且鑫國鼎公司在九十五年七月份向昆庭公司購貨量反而較
    少，並無檢察官所指交易量異常情事，是鑫國鼎公司與告訴
    人昆庭公司進行交易，進而簽發支票用以給付貨款，並無使
    告訴人昆庭公司陷於錯誤之餘地，更無行使詐術可言，尚不
    得因事後支票不獲兌現之事實，遽認被告自始有不法所有意
    圖施用詐術使昆庭公司交付貨物。
  (八)告訴人癸○○於本院審理時證稱：自事發前一年起，被告開
    始向伊借錢，被告說他有急用，拿他收的客票來向伊貼現，
    利息一萬元一天十元，除了本件伊所告的三張支票以外，以
    前被告跟伊貼現金額總計約有一千萬元，仍有些有跳票情形
    ，有一些跳票被告個人有跟伊處理掉了，有一部分還沒有解
    決，但因為伊知道那些票確實是跟他公司有業務往來所收的
    支票，這些票出了問題，不是被告故意要詐騙伊的，所以伊
    就沒有告，本件伊告訴的三張支票（下稱系爭三張支票）是
    鑫國鼎公司跳票的前一星期，由鑫國鼎公司會計小姐拿到臺
    中縣大里市○○○街一號伊公司內，伊以票面金額扣除上述
    利息後，匯錢到鑫國鼎公司戶頭內，之前伊每張客票都會問
    鑫國鼎公司業務朱惠祺是否為客戶所開的支票，但是系爭三
    張支票因為時間很緊急，所以沒有來得及問，被告當時有跟
    我說這是他工作上客戶所給的票，後來系爭三張支票全部跳
    票，伊有按照系爭三張支票上面記載地去找發票人求償，但
    是系爭三張支票發票人都人去樓空，事後被告也有告訴伊系
    爭三張支票不是客戶所給的票，因為被告原來跟伊說這是工
    作上所收的客票，且如果以前有跳票，被告都會跟伊做處理
    ，但是本件沒有做處理，所以伊認為被告給伊芭樂票詐欺等
    語（參見本院卷第九五至九八頁）。惟證人丙○○即鑫國鼎
    公司會計於本院審理時證稱：伊有幫鑫國鼎公司拿過客票向
    他人票貼調現，客票都是客戶的票，伊也有拿過客票向告訴
    人癸○○票貼，都是先電話跟告訴人癸○○聯絡，伊拿客票
    去給告訴人癸○○看，告訴人癸○○看過客票後再匯款到公
    司帳戶裡面，如果客票發票人告訴人癸○○不認識的話，他
    就拒收，且伊拿客票去給告訴人癸○○看時，他都會跟銀行
    照會，系爭三張支票也是伊拿去跟告訴人癸○○票貼，程序
    跟之前伊向告訴人癸○○票貼程序相同（參見本院卷第一二
    ○、一二一頁），是告訴人癸○○自鑫國鼎公司跳票一年前
    陸陸續續接受被告以客票貼現，金額累計約一千多萬元，對
    被告所提出欲貼現之客票，均與銀行照會，且不收受其不認
    識的客票，在此程序下，仍願意收受系爭三張支票，可見告
    訴人係基於與被告長期與之票貼借款，先前票貼之支票跳票
    ，被告仍有與之處理，故而信任被告應有清償借款之能力及
    意願之考慮，始決意貼現予被告，則告訴人癸○○出借金錢
    予被告之決定，既係基於信賴被告過去信用事實而為，顯係
    評估過受償風險後所為之決定，且告訴人亦明知被告財務不
    佳，方長期票貼調現，是被告借款前之信用狀態與告訴人癸○○評估受償風險之主觀認知相符，故被告持系爭三張支票
    向告訴人貼現，並無使告訴人癸○○陷於錯誤之餘地，更無
    行使詐術可言。至告訴人癸○○雖指稱：被告事後說系爭三
    張支票不是客戶所給的票，而認為被告交付俗稱芭樂票之人
    頭支票云云，然被告否認有向告訴人癸○○坦承系爭三張支
    票非工作上所收之客票，且卷內並無系爭三張支票係人頭支
    票或被告明知系爭三張支票係人頭支票之相關證明，實難徒
    憑告訴人癸○○之片面指述，即為被告有不法所有意圖之認
    定。另證人丙○○雖證稱：系爭三張支票都是被告拿給伊的
    ，被告說是客戶的票，但系爭三張客票伊對不到帳，伊不知
    道系爭三張支票是哪個客戶的票等語（參見本院卷第一二三
    頁），然系爭三張支票是否為鑫國鼎公司客戶直接簽發之支
    票，抑或鑫國鼎公司客戶輾轉取得之客票，檢察官並未就此
    前提要件加以釐清，是證人丙○○雖無法從發票人得知系爭
    三張支票是何客戶所交付，並無法直接推論系爭三張支票係
    屬人頭支票，而遽為被告不利之認定。
  (九)證人丙○○於本院審理時證稱：鑫國鼎公司在九十五年間財
    務狀況並不好，常常會跑三點半，要去找錢週轉，鑫國鼎公
    司有被倒債二、三百萬元，應收帳款也有未收回，公司生意
    不好，伊有幫鑫國鼎公司拿過客票向他人票貼調現等語（參
    見本院卷第一二○頁），證人庚○○於本院審理時證稱：被
    告於九十四年十二月間親自過來跟伊借二十萬元，伊就用個
    人的錢借給被告，從那次開始就有借貸往來，被告都是拿票
    來跟伊貼現，利息算百分之八，扣除利息就借錢給被告，伊
    個人借被告四十幾萬元部份都有清償，給伊的客票都有兌現
    ，但伊介紹向伊姪子、朋友、太太借錢，卻積欠四、五百萬
    元沒有還等語（參見本院卷第一二五頁），則被告並非只借
    不還，亦有陸續還款，足認被告所稱借錢週轉，尚堪採信，
    是縱鑫國鼎公司及被告之支票帳戶，自九十五年七月十七日
    遭拒絕往來後，其後遭退票金額分別達三千七百零四萬七千
    四百九十九元及一百四十二萬九千四百元，然苟被告有意詐
    欺，何須借錢週轉或票貼軋票，持續維持其支票帳戶之信用
    至九十五年七月間？是被告應無不法所有之詐欺意圖，而係
    事後經濟愈陷困窘後，苦撐不過，始於九十五年七月十七日
    跳票。
　(十)證人庚○○於本院審理時證稱：九十五年七月十七日中午，
    伊籌了二十萬元要去借錢給被告，被告說已經沒有辦法處理
    了，所以不需要再跟伊借錢，被告把員工叫回去，要伊想辦
    法把機器搬走，伊把三台機器載走後，梧濟公司找警察來不
    讓伊搬其他機器，後來伊打電話給陳東林來協調，他們就到
    律師那邊處理，被告就授權給陳東林處理機器，陳東林後來
    在當天晚上十一時開始將十七部機器搬走，搬到隔天早上六
    時，伊問被告總共積欠多少錢，被告說總共約二千萬元，這
    些機器約價值一千多萬元，賣一賣不夠再想辦法，伊的部分
    被告尚欠六百萬元等語（參見本院卷第一二七、一二八頁）
    ，核與被告陳稱：伊請證人庚○○幫伊找錢，但是證人庚○○說只有借到二十萬元，伊說不夠的話就沒有辦法過，等一
    下可能會有人來搬機器，伊就先請證人庚○○把伊的機器搬
    走看要怎麼處理，證人庚○○搬三台機器後，就有人來阻止
    ，隔天證人庚○○打電話給伊，說陳東林曾經處理過倒債的
    事情，他有管道可找中古商賣機器，因為伊有欠陳東林錢，
    所以伊就同意，十八日晚上伊、證人庚○○、陳東林去搬機
    器，伊自己算機器約價值一千多萬元，最後機器賣到剩下九
    台，伊有跟陳東林結帳，當時證人庚○○也有在場，陳東林
    一共賣了六百萬元，這些錢庚○○拿二、三百萬元去還給他
    的金主，還有抵了一些陳東林的債務，最後陳東林只有拿十
    萬元給伊，伊就拿二萬元給證人庚○○，另外那些機器存放
    在中古商那邊，中古商要伊給付租金，伊就給付四萬元租金
    給中古商，事發之後伊怕有人找，所以伊不敢出面，這段期
    間伊都委託證人庚○○、陳東林處理，另外九台機器交給另
    外一個人處理，賣了八十五萬元，伊拿七十萬元還給別人，
    另外十五萬元中十一萬元匯錢給土地銀行，剩下四萬元伊就
    留下來，至於公司裡面所剩下鐵材、天車、刀具、還有伊家
    裡面的東西都被搬光，被誰搬光伊不清楚等語（參見本院卷
    第一三○頁）大致相符，證人庚○○亦證稱被告前述內容與
    其所知事實差不多相符（同上頁），足見被告讓證人庚○○
    等人搬走鑫國鼎公司機器，係為了抵償積欠證人庚○○等人
    之債務，並無為自己或他人之不法所有意圖，自不得以被告
    事後處理債務不當，未能確保其他債權人之債權，而推論被
    告於借貸或開立支票時，即有不法所有之意圖。況鑫國鼎公
    司倒閉後，被告為躲避債務而逃匿無蹤，雖不可取，被告未
    出面協助告訴人等收取貨款償債，在道德上固值非難，惟道
    德瑕疵並不等同主觀不法所有意圖，且被告逃匿後，公司內
    物品遭不詳人等搬運一空，被告自無法交代剩餘貨物流向，
    實難以此推論被告自始即有詐騙告訴人財物或勞務之意。
五、綜上所述，依卷證顯示之客觀證據，尚難認被告自始有不法
    所有意圖，及有對告訴人施用詐術及告訴人陷於錯誤之情事
    ，且未達通常一般之人均不致於有所懷疑，而得確信其為真
    實之程度，即與刑法詐欺取財與詐欺得利罪之構成要件不符
    ，揆諸前揭條文及判例意旨，不得僅憑推測或擬制之方法，
    即遽為被告有罪之論斷，是本件應屬民事糾葛，尚難以刑法
    詐欺罪相繩。此外，本院復查無其他積極證據足資認定被告
    有何公訴人所指如附表所示之五個詐欺取財、二個詐欺得利
    犯行，被告之犯行均屬不能證明，依首揭規定，均應諭知被
    告無罪之判決。
據上論斷，應依刑事訴訟法第三百零一條第一項，判決如主文。
中　　華　　民　　國　　96　　年　　8 　　月　　24　　日
                  刑事第十三庭  審判長法  官  李秋娟
                                      法　官  陳得利
                                      法　官  黃裕仁
上正本證明與原本無異。
如不服本判決，應於送達後十日內向本院提出上訴狀（須附繕本
），上訴於臺灣高等法院臺中分院。
                                　　　書記官  王嘉仁
中　　華　　民　　國　　96　　年　　8 　　月　　24　　日
附表：
┌──┬───────────────────────┬───────┐
│編號│被　　　　　　訴　　　　　　行　　　　　　　為│被　訴　法　條│
├──┼───────────────────────┼───────┤
│ 壹 │被告於民國九十五年七月三日要求該公司股東即告訴│刑法第三百三十│
│    │人丁○○簽立股份轉讓書退股，被告則簽發以鑫國鼎│九條第一項詐欺│
│    │公司為發票人之支票四紙交予告訴人丁○○，作為支│取財罪。      │
│    │付告訴人丁○○新臺幣（下同）一百一十萬元之退股│              │
│    │金，然上開四張之票於九十五年七月二十一日經提示│              │
│    │均因存款不足，而遭退票。                      │              │
├──┼───────────────────────┼───────┤
│ 貳 │被告於九十五年七月間，以鑫國鼎公司名義向告訴人│刑法第三百三十│
│    │玖志鋼鐵有限公司大量進貨，並簽發以鑫國鼎公司為│九條第一項詐欺│
│    │發票人之支票給告訴人玖志鋼鐵有限公司，其所簽發│取財罪。      │
│    │之支票於九十五年七月十七日後，均因存款不足，遭│              │
│    │退票，致玖志鋼鐵有限公司損失二百十二萬五千六百│              │
│    │九十六元。                                    │              │
├──┼───────────────────────┼───────┤
│  │被告於九十五年七月間，以鑫國鼎公司名義向告訴人│刑法第三百三十│
│    │己○○請求加工模具（起訴書誤載為大量進貨），並│九條第二項詐欺│
│    │簽發以鑫國鼎公司為發票人之支票給告訴人己○○，│得利罪。      │
│    │其所簽發之支票於九十五年七月十七日後，均因存款│              │
│    │不足，遭退票，致告訴人己○○損失三十一萬五千六│              │
│    │百五十五元。                                  │              │
├──┼───────────────────────┼───────┤
│ 肆 │被告於九十五年七月間，以鑫國鼎公司名義向告訴人│刑法第三百三十│
│    │梧濟工業股份有限公司大量進貨，並簽發以鑫國鼎公│九條第一項詐欺│
│    │司為發票人之支票給告訴人梧濟工業股分有限公司，│取財罪。      │
│    │其所簽發之支票於九十五年七月十七日後，均因存款│              │
│    │不足，遭退票，致告訴人梧濟工業股份有限公司損失│              │
│    │二百二十一萬七千四百零三元。                  │              │
├──┼───────────────────────┼───────┤
│ 伍 │被告於九十五年七月間，以鑫國鼎公司名義向告訴人│刑法第三百三十│
│    │戊○○請求加工模具（起訴書誤載為大量進貨），並│九條第二項詐欺│
│    │簽發以鑫國鼎公司為發票人之支票給告訴人戊○○，│得利罪。      │
│    │其所簽發之支票於九十五年七月十七日後，均因存款│              │
│    │不足，遭退票，致告訴人戊○○損失二十五萬五千三│              │
│    │百六十八元。                                  │              │
├──┼───────────────────────┼───────┤
│ 陸 │被告於九十五年七月間，又以鑫國鼎公司名義向告訴│刑法第三百三十│
│    │人昆庭工業股份有限公司大量進貨，並簽發以鑫國鼎│九條第一項詐欺│
│    │公司為發票人之支票給告訴人昆庭工業股份有限公司│取財罪。      │
│    │，其所簽發之支票於九十五年七月十七日後，均因存│              │
│    │款不足，遭退票，致告訴人昆庭工業股份有限司損失│              │
│    │一百三十一萬八千二百十五元。                  │              │
├──┼───────────────────────┼───────┤
│ 柒 │被告於九十五年七月十三日又持由鑫國鼎公司背書，│刑法第三百三十│
│    │發票人分別為黃美珠、重冠企業有限公司及薪民企業│九條第一項詐欺│
│    │有限司之支票三紙，向告訴人癸○○貼現借款二十五│取財罪。      │
│    │萬零七百三十元，惟被告取得現金四天後，即避不見│              │
│    │面。                                          │              │
└──┴───────────────────────┴───────┘
